【裁判字號】    97,訴,232
【裁判日期】    971111
【裁判案由】    誣告
【裁判全文】
臺灣臺北地方法院刑事判決               97年度訴字第232號
    公  訴  人  臺灣臺北地方法院檢察署檢察官
    被      告  甲○○原名張.
上開被告因誣告案件，經檢察官提起公訴（九十六年度偵字第一
六三四四號），本院判決如下：
    主  文
甲○○意圖他人受刑事處分，向該管公務員誣告，處有期徒刑肆
月，減為有期徒刑貳月。
    事  實
一、甲○○（原名張國揚，於民國九十五年間改名為甲○○）明
    知在其於九十一年三月十四日自行前往臺北市古亭地政事務
    所人員辦理坐落臺北市○○區○○段一小段六五○地號土地
    及其上門牌號碼臺北市○○路○段一四一號二樓房屋（下稱
    系爭房地）之相關登記事宜時，張雅音並非處理上開登記事
    宜之承辦人員，陳國平亦未提出辦理上開登記事宜之申請，
    竟基於使張雅音、陳國平受刑事處分之意圖，於九十五年十
    二月七日，捏造承辦人員張雅音與陳國平共同於九十一年三
    月間利用系爭房地辦理登記之時，以偽造文書及公務員登載
    不實之手段，將系爭房地登記為甲○○與陳國平所共有之事
    實，具狀向臺灣臺北地方法院檢察署提出告訴（即臺灣臺北
    地方法院檢察署九十六年度偵字第一○四二六號案件）誣告
    張雅音、陳國平涉犯偽造文書及公務員登載不實之罪嫌。
二、案經臺灣臺北地方法院檢察署檢察官簽分偵查起訴。
    理  由
一、訊據被告甲○○固坦稱其於上開時間就上開內容向臺灣臺北
    地方法院檢察署具狀對證人張雅音提出告訴等情，惟矢口否
    認有何誣告犯行，並辯稱：張雅音為地政事務所之科長，又
    不告訴伊承辦人員為何人，伊才告張雅音，且張雅音雖然不
    是處理系爭土地登記事宜時之主任，但新舊主任交接後，新
    任職之張雅音即應對之前主任之過失負責。另張雅音如果不
    是地政事務所之成員，就不是伊要告的對象云云。經查：
  (一)證據能力部分：
    被告及公訴人對於以下本院作為判斷依據之各項供述證據資
    料，均同意或不爭執其證據能力，本院審酌該等言詞供述及
    書面作成時之情況認為適當，均無不宜作為證據之情事，依
    刑事訴訟法第一百五十九條之五規定，均得作為證據。
  (二)實體認定部分：
  (1)本案被告於九十五年十二月七日，提出記載張雅音與陳國平
    共同於九十一年三月間利用系爭房地辦理登記之時，以偽造
    文書及公務員登載不實之手段，將系爭房地登記為甲○○與
    陳國平所共有等事實之告訴狀，向臺灣臺北地方法院檢察署
    對張雅音、陳國平提出涉犯偽造文書、公務員登載不實罪嫌
    之告訴；另張雅音於九十一年間尚未任職臺北市古亭地政事
    務所，未曾參與處理系爭房地於九十一年三月十四日之相關
    登記事務等情，為被告所不否認，核與證人張雅音、林玉英
    、李鴻梅於偵查中證述情節相符，復有臺北市古亭地政事務
    所於九十六年二月二十六日所發北市古地三字第○九六三○
    二四六八○○號函附卷可參，自堪信上開事實為真實。
  (2)證人李鴻梅於本院九十六年度易字第二一六○號案件（下稱
    另案）中證述：系爭房地剛開始是甲○○自己申請登記為他
    自己的，可能是後來承辦人發現還有另一個繼承人陳國平，
    因當時電腦還沒有和戶政機關連線，無法連線查核，只能憑
    代理人提出來的資料作書面審核，所以就請甲○○回去補正
    ，之後甲○○再代理陳國平申請，由甲○○送件，伊負責收
    件，當時有核對送件人即甲○○之身分證正本才收件，而甲
    ○○送件時，除土地登記申請書外，並提出繼承系統表及切
    結書等語，並有臺北市古亭地政事務所於九十六年二月二十
    六日以北市古地三字第○九六三○二四六八○○號函覆資料
    附卷可參，且被告於另案審理中亦自承：陳國平對上開辦理
    繼承登記一事並不知情，是伊自己去辦理繼承登記等語（見
    本院九十六年度易字第二一六○號卷第六三頁背面），再比
    對被告於另案及本案偵審中所親書之「張國揚」簽名及系爭
    土地於九十一年三月十四日經人持辦土地登記所提出之土地
    登記申請書、繼承系統表及切結書之「張國揚」簽名，其筆
    畫特徵、書寫方式及慣性均相符，是本案被告另以陳國平之
    名義，填具土地登記申請書，以其本人兼陳國平代理人之身
    分，申請將系爭房地以繼承為由移轉登記為其與陳國平所共
    有，並以陳國平之名義，填具繼承系統表，記載陳業龍之被
    繼承人僅存其與陳國平二人，復以陳國平名義，出具切結書
    後，連同戶籍謄本及財政部臺北市國稅局遺產稅免稅證明書
    ，於九十一年三月十四日自行持向臺北市古亭地政事務所申
    辦系爭房地繼承所有權移轉登記，陳國平亦未提出辦理上開
    登記事宜之申請等情，甚為明確，此亦經臺灣高等法院九十
    七年度上訴字第一○四九號判決（該案業經最高法院駁回被
    告上訴而確定）為相同之認定。
  (3)另被告係認張雅音與陳國平共犯偽造文書及公務員登載不實
    罪嫌而向臺灣臺北地方法院檢察署提出告訴，告訴狀內載明
    所提告訴之對象為張雅音、陳國平，被告於九十六年一月三
    十日接受檢察事務官傳訊時亦陳述：伊係對張雅音、陳國平
    提出偽造文書告訴，系爭房地於九十一年三月十四日之申請
    經承辦人張雅音辦理登記，將系爭房地改為由伊與陳國平一
    起繼承等語，亦有告訴狀及九十六年一月三十日偵訊筆錄附
    卷可參，是本案被告於九十五年十二月七日係就臺北市古亭
    地政事務所於九十一年三月十四日所為與系爭房地相關之登
    記事務對張雅音、陳國平提出偽造文書及公務員登載不實之
    告訴一節，堪以認定，而本案證人張雅音於九十一年間並未
    任職臺北市古亭地政事務所，且係被告於九十一年三月十四
    日自行持相關文件前往臺北市古亭地政事務所辦理系爭房地
    相關登記事宜，陳國平亦未提出辦理上開登記事宜之申請，
    亦如前述，被告對於證人張雅音並非處理其於九十一年三月
    十四日就系爭房地提出相關登記申請之承辦人員及陳國平並
    未提出辦理上開登記事宜申請之情，當知之甚詳，被告竟捏
    造證人張雅音為承辦人員而與陳國平共同辦理系爭房地登記
    為被告及甲○○之登記事宜等不實情事，向臺灣臺北地方法
    院檢察署提出張雅音、陳國平共同涉犯偽造文書及公務員登
    載不實罪嫌之告訴，被告意圖使他人受刑事處分而誣告張雅
    音、陳國平之犯行，堪以認定，被告前開辯解，顯與事實不
    合，難以憑採。
  (4)至於被告於本院審理中聲請傳喚證人溫紹宏、張武雄、柏雲
    牙科、聯邦銀行公館分行、臺電大樓、林泉義等部分，因待
    證事實均與本案無關，本院認無傳喚之必要，應予駁回，附
    此敘明。
二、核被告所為，係犯刑法第一百六十九條第一項之誣告罪。本
    案檢察官雖僅就被告誣告張雅音部分提起公訴，惟因被告係
    以一誣告行為同時誣告張雅音、陳國平而屬實質一罪之關係
    ，是就檢察官未起訴誣告陳國平部分即為本案起訴效力所及
    ，本院自應併與審理。爰審酌被告於偵查及本院審理中均矢
    口否認犯行，毫無悔改之意，犯後態度尚難良好，另審酌被
    告犯罪動機、手段及對於證人張雅音及司法資源耗費之損害
    程度等情狀，量處如主文所示之刑。
三、另本案被告犯罪時間在九十六年四月二十四日之前，亦無其
    他不合中華民國九十六年罪犯減刑條例所定不得減刑之情形
    ，爰依中華民國九十六年罪犯減刑條例第二條第一項第三款
    、第七條併與宣告減刑如主文所示。
據上論斷，應依刑事訴訟法第二百九十九條第一項前段，刑法第
一百六十九條第一項，中華民國九十六年罪犯減刑條例第二條第
一項第三款、第七條，判決如主文。
本案經檢察官蔡宏展到庭執行職務
中    華    民    國    97    年    11    月    11    日
                        臺灣臺北地方法院刑事第八庭
                            審判長法  官   陳興邦
                                  法  官   蘇嘉豐
                                  法  官   唐于智
上正本證明與原本無異。
如不服本判決，應於判決送達後10日內，向本院提出上訴狀。
                                  書記官   陳家欣
中    華    民    國    97    年    11    月    11    日
附錄本案論罪法條
刑法第169條第1項
意圖他人受刑事或懲戒處分，向該管公務員誣告者，處7 年以下
有期徒刑。


司法院資訊處製作；財團法人民間司法改革基金會備份。
